【裁判字號】    85,台上,5055
【裁判日期】    851023
【裁判案由】    過失致人於死
【裁判全文】
最高法院刑事判決                              八十五年度台上字第五○五五號
    上訴人  甲○○
右上訴人因過失致人於死案件，不服台灣高等法院中華民國八十四年十二月十四日第
二審判決（八十四年度交上訴字第三二一號，起訴案號：台灣新竹地方法院檢察署八
十四年度偵字第三八二一、四一○七號），提起上訴，本院判決如左：
    主  文
原判決撤銷，發回台灣高等法院。
    理  由
本件原判決認定上訴人甲○○係台中縣大甲鎮建豐企業社員工，負責吊鐵、噴漆工作
，曾於民國八十一年間因過失致死案件，經台灣新竹地方法院判處有期徒刑六月，於
八十一年十二月十四日易科罰金執行完畢，詎仍不知戒慎，受其老闆王火金之託，臨
時幫忙送貨，於八十四年四月十一日下午十九時二十分許，無照駕駛ＳＰ－六九二號
建豐工業社大貨車，沿台一線由南往北方向行駛，至苗栗縣通霄鎮五南里觀音亭前昆
富工業公司停車卸貨，本應注意應依車輛順行方向緊靠道路右側停車，且依當時情形
，亦無不能注意之情事，竟疏未注意逆向停車，且車身斜停車尾凸出占用部分車道，
使蔡阿發所駕駛之ＭＩ－九四五八號自用小客車由南往北行經該地時，因疏未注意車
前狀況且駛出路外閃避不及而撞上大貨車，致蔡阿發因顱內出血，送醫後延至同日下
午二十時十分許不治死亡等情。因而維持第一審論處上訴人過失致人於死（累犯）罪
刑之判決，駁回上訴人在第二審之上訴，固非無見。
惟查：(一)、按被告不到庭得不待其陳述逕行判決者，以經合法傳喚而無正當理由不到
庭，始得為之，此觀之刑事訴訟法三百七十一條規定甚明。本件原審定期於八十四年
十二月七日上午九時五十五分審理，上訴人於同年十一月二十八日收受傳票後，即於
同年十二月一日具狀以其母甫病逝，為處理出殯等喪葬事，聲請展期審理，有聲請狀
及死亡證明書附原審卷可稽（見原審卷第二十一頁至第二十四頁）。上訴人之聲請何
以無理由，原判決未予明，遽以上訴人無正當理由不到庭而率行判決，難謂無理由
欠備之可議。(二)、當事人聲請調查之證據，如法院未予調查，又未認其無調查之必要
，以裁定駁回之，或於判決理由予以說明，而該證據與待證事實復有重要之關係，就
其案情確有調查之必要者，自屬應於審判期日調查之證據未予調查之違背法令。上訴
人於第一審及原審具狀聲請傳訊證人蔡嘉融、鄭銀乾，以證明上訴人停車時，車前車
後有警告燈，車前車後之路樹上並釘有三角型反射警告標誌以警示來車，且其車係緊
靠路邊停於白線外之路肩上，未占有車道，因被害人之小客車駛出路外撞及其大貨車
，致大貨車後方碰及路樹反彈至車道上等情（見一審卷第二十五頁至第二十七頁、原
審卷第十九頁、第二十頁）。上開情事真實與否，攸關上訴人應否負過失致人於死之
刑責，自有傳訊上開證人之必要。原審竟不傳訊，率行判決，又未說明毋庸傳訊之理
由，即有應調查證據未予調查之違法。(三)、原判決以肇事後大貨車停留之位置認定上
訴人之大貨車車尾凸出占用部分車道，而謂上訴人未緊靠道路路邊停車為有過失。惟
依道路交通事故調查報告表(二)事故現場圖及現場照片所示，大貨車前方道路有長○‧
九公尺及○‧七公尺之二道刮痕（見相字卷第四頁、第十四頁），究竟該刮痕如何形
成，大貨車於肇事後是否被撞離原停位置﹖其原停位置為何﹖原審未調查究明，亦有
可議。上訴意旨指摘原判決違背法令，尚非全無理由，應認有發回更審之原因。又本
件雖屬刑事訴訟法第三百七十六條第一款所列之案件，惟於修正刑事訴訟法施行前，
原得上訴於第三審法院，且已繫屬於法院，依刑事訴訟法施行法第五條第一項規定，
仍應依施行前之法定程序終結之，附此明。
據上論結，應依刑事訴訟法第三百九十七條、第四百零一條，判決如主文。
中      華      民      國    八十五    年      十      月    二十三    日
                              最高法院刑事第六庭
                                  審判長法官  董  明  霈
                                        法官  丁  錦  清
                                        法官  楊  商  江
                                        法官  賴  忠  星
                                        法官  林  茂  雄
      右正本證明與原本無異
                                              書  記  官
中      華      民      國    八十五    年     十一     月      一      日


司法院資訊處製作；財團法人民間司法改革基金會備份。
